臺灣臺北地方法院刑事判決　　　　　　100年度金訴緝字第4號
　　公　訴　人　臺灣臺北地方法院檢察署檢察官
　　被　　　告　黃守仁
上開被告因違反證券投資信託及顧問法案件，經檢察官提起公訴
（九十八年度偵字第一七○四六號），因被告於本院準備程序中
就被訴事實為有罪之陳述，經本院合議庭裁定改進行簡式審判程
序，本院判決如下：
    主  文
黃守仁共同法人之負責人違反證券投資信託及顧問法第十六條第
一項規定非經主管機關核准或向主管機關申報生效後，在中華民
國境內從事銷售境外基金，處有期徒刑陸月，併科罰金新臺幣壹
佰萬元，有期徒刑如易科罰金，以新臺幣壹仟元折算壹日，罰金
如易服勞役，以新臺幣仟元折算壹日。
    事實及理由
一、本件犯罪事實引用如附件所示之檢察官起訴書犯罪事實欄一
    所載，另被告黃守毅部分，經本院緝獲後另行審結。
二、上開犯罪事實，業據被告黃守仁於偵查及本院審理中坦白承
    認，核與同案被告陳錦蘭、張鶴齡、張振維、陳怡岑、韓聿
    媗、崔亞聖於偵查、本院審理中之陳述、證人張傳榮、張碧
    純、陳愛玲、陳鉅昌、陳亦辰、駱美燕及饒雪惠證述情節大
    致相符，並有中央銀行外匯局匯往國外受款人交易資料明細
    表、國外匯款人匯入交易資料明細表、歸戶彙總表、ＢＣＩ
    基金宣傳資料、網頁資料、華泰銀行匯出匯款申請書、存摺
    、ＢＣＩ憑證、商品介紹、韓聿媗之名片及行政院金融監督
    管理委員會於九十九年十月二十七日所發金管證投字第○九
    九○○五九一六四號函在卷可資佐證，被告黃守仁自白核與
    事實相符，本件事證業已明確，被告黃守仁犯行堪以認定。
三、核被告黃守仁所為，係違反證券投資信託及顧問法第十六條
    第一項之規定，應以同法第一百零七條第二款之規定論處。
    又違反證券投資信託及顧問法第十六條第一項之犯行，其本
    質即有反覆繼續為之的性質，是以被告黃守仁反覆所為本案
    行為，應係基於一個經營業務目的所為之數次交易行為，乃
    集合犯，因此應包括以一罪論。本案身為九上國際資產管理
    股份有限公司（下稱九上公司）公司負責人之被告黃守仁、
    黃守毅與身為九上公司員工之同案被告陳錦蘭、張鶴齡、張
    振維、陳怡岑、崔亞聖及身為九上公司兼職業務人員之同案
    被告韓聿媗，就上開犯行有犯意聯絡及行為分擔，為刑法第
    二十八條之共同正犯。爰審酌被告黃守仁於偵查及本院審理
    中均坦白承認犯行，犯後態度尚佳，而被告黃守仁於本案中
    僅係擔任九上公司負責人，平日偶爾會到九上公司，而九上
    公司非法銷售境外基金之業務主要係由其胞弟即被告黃守毅
    所主導，亦有證人劉功豪、陳菽梅及同案被告崔亞聖、陳錦
    蘭、陳怡岑、張振維於偵查中結證明確可按，故再參以被告
    黃守仁參與本案犯罪之程度及犯罪手段、對於他人及社會大
    眾法益所生危害程度等情狀，量處如主文所示之刑，並分別
    諭知易科罰金及易服勞役之折算標準。
四、併案部分（臺灣臺北地方法院檢察署九十八年度偵字第二三
    三五七號）：
  (一)併案意旨略以：黃守仁係九上公司負責人，黃守毅係九上公
    司總經理，共同基於意圖為自己不法所有之犯意聯絡，自民
    國九十六年五月間起未經行政院金融監督管理委員會核准或
    申報生效，即在中華民國境內從事或代理募集、銷售、投資
    顧問境外基金，陳怡岑與其友人楊仁和於九十六年十二月間
    ，共同投資九上公司所銷售之境外ＢＣＩ基金，投資金額為
    美金一萬元，俟該筆基金於九十七年七月到期後，告陳怡岑
    與楊仁和復加碼投資美金一萬元，投資期限至九十八年八月
    到期。另張振維、邱玉蓮則於九十七年十一月共同投資九上
    公司所銷售之境外ＢＣＩ基金，金額總計美金一萬元，投資
    期限至九十八年五月到期。嗣九上公司於九十八年初解散後
    ，由黃守仁、黃守毅另行籌組成立笙集國際有限公司（下稱
    笙集公司）承接九上公司之業務，詎笙集公司突於九十八年
    八月間結束營業，致陳怡岑等人所投資之上開境外ＢＣＩ基
    金到期後均無法贖回，且黃守仁、黃守毅亦未派人出面處理
    上開基金贖回或轉換投資標的事宜，陳怡岑等人至此始知受
    騙，因認被告黃守仁涉犯刑法第三百三十九條第一項之詐欺
    取財罪嫌，而與本案前開認定有罪部分（即違反證券投資信
    託及顧問法第十六條第一項規定部分）有裁判上一罪之關係
    而移送併辦。
  (二)經查：
  (1)按刑法第三百三十九條第一項詐欺罪之成立，以意圖為自己
    或第三人不法所有，以詐術使人將本人或第三人之物交付為
    要件。所謂以詐術使人交付，必須被詐欺人因其詐術而陷於
    錯誤，若其所用方法，不能認為詐術，亦不致使人陷於錯誤
    ，即不構成該罪，最高法院著有四十六年臺上字第二六○號
    判例要旨可參。又債務人於債之關係成立後，如有債務不履
    行之情形，在一般社會經驗上可能之原因甚多，苟無足以證
    明其債之關係發生時自始故意藉此從事財產犯罪之積極證據
    ，根據刑事訴訟法第一百五十四條之規定，仍不得僅以債信
    違反之客觀事態，推定債務人自始有詐欺取財或詐欺得利之
    犯意。
  (2)本案檢察官固以被告黃守仁涉嫌詐欺移送併案，然觀諸併案
    意旨書所記載之上開犯罪事實，並無從確認究竟指摘被告黃
    守仁施用何種詐術使他人陷於錯誤而交付財物，再參以併案
    意旨書所引用告訴人張振維、邱玉蓮、陳怡岑之指訴內容，
    告訴人張振維於警詢時陳稱：伊於九十六年四月間進入黃守
    仁經營之九上公司擔任業務人員，黃守勇（事後改名為黃守
    毅）為九上公司之總經理，九十七年六月間因看到九上公司
    操作之長期產品都獲利，伊乃於九十七年六月與邱玉蓮共同
    以邱銘俊之名義投資ＢＭＡ半年期、美金一萬元之投資標的
    ，於九十七年九月再加碼美金一萬元變成ＢＳＰ一年期、美
    金二萬元投資標的，伊又於九十七年十一月間投資ＢＭＡ半
    年期、美金一萬元之投資標的，詎料九十八年五月間，伊與
    邱玉蓮於九十七年十一月投資之前開投資標的到期本金未匯
    回，且所有投資標的早於九十八年四月停止匯出投資獲利，
    在此期間，九上公司於九十八年初變更為笙集公司，負責人
    為歐進興，事後笙集公司於九十八年八月底無預警結束營業
    ，伊與邱玉蓮投資之境外基金商品均無從索賠，介紹之客戶
    亦血本無關等語（見本院九十八年度金訴字第四六號併辦卷
    第一七頁至第一九頁）；告訴人邱玉蓮於警詢時陳稱：伊於
    九十六年十月間進入黃守仁經營之九上公司擔任業務人員，
    黃守勇（事後改名為黃守毅）為九上公司之總經理，九十七
    年六月間因看到九上公司操作之長期產品都獲利，伊乃於九
    十七年六月與張振維共同以邱銘俊之名義投資ＢＭＡ半年期
    、美金一萬元之投資標的，於九十七年九月再加碼美金一萬
    元變成ＢＳＰ一年期、美金二萬元投資標的，伊又於九十七
    年十一月間投資ＢＭＡ半年期、美金一萬元之投資標的，詎
    料九十八年五月間，伊與張振維於九十七年十一月投資之前
    開投資標的到期本金未匯回，且所有投資標的早於九十八年
    四月停止匯出投資獲利，在此期間，九上公司於九十八年初
    變更為笙集公司，負責人為歐進興，事後笙集公司於九十八
    年八月底無預警結束營業，伊與張振維投資之境外基金商品
    均無從索賠，介紹之客戶亦血本無關等語（見本院九十八年
    度金訴字第四六號併辦卷第二一頁至第二三頁）；告訴人陳
    怡岑於警詢時陳稱：伊於九十六年六月間進入黃守仁經營之
    九上公司擔任業務人員，黃守勇（事後改名為黃守毅）為九
    上公司之總經理，九十六年十二月間因看到九上公司操作之
    長期產品都獲利，伊乃於九十六年十二月與男友楊仁和共同
    以楊仁和之名義投資ＢＭＡ半年期、美金一萬元之投資標的
    ，於九十七年七月再加碼美金一萬元變成ＢＳＰ一年期、美
    金二萬元投資標的，詎料九十八年七月間，伊與楊仁和於九
    十七年七月投資之前開投資標的到期本金未匯回，且所有投
    資標的早於九十八年四月停止匯出投資獲利，在此期間，九
    上公司於九十八年初變更為笙集公司，負責人為歐進興，事
    後笙集公司於九十八年八月底無預警結束營業，伊與楊仁和
    投資之境外基金商品均無從索賠，介紹之客戶亦血本無關等
    語（見本院九十八年度金訴字第四六號併辦卷第二五頁至第
    二七頁）；告訴人張振維於九十八年八月十八日接受檢察事
    務官詢問時陳稱：伊與邱玉蓮、陳怡岑均任職九上公司、笙
    集公司，負責業務工作，也有參與笙集公司提供投資之境外
    基金商品，九上公司後來改名為笙集公司，九十八年八月底
    笙集公司要無預警結束營業，而笙集公司結束，又沒有人善
    後，會讓投資人無法贖回投資款等語（見同上卷第七九頁）
    ，告訴人張振維、邱玉蓮、陳怡岑之前開指訴內容，均無法
    證明被告黃守仁於渠等投資之際施用何種詐術；另證人崔亞
    聖於警詢中陳稱：伊曾於九上公司、笙集公司擔任協理之職
    務，負責行政業務，九上公司對美國基金業務之聯繫均由黃
    守毅負責，黃守毅亦為九上公司、笙集公司之實際經營者，
    所有公司業務均由黃守毅管理及指派，笙集公司之成員為人
    頭老闆歐進興、總經理黃守毅、經理張振維、一般行政人員
    陳玫如、陳淑梅、李佩妮及業務人員五至六名等語（見同上
    卷第二九頁至第三四頁）；證人李佩妮於警詢中陳稱：伊曾
    於九上公司、笙集公司任職，負責行政事務，九上公司投資
    款項都是黃守勇（事後改名為黃守毅）在管，並會叫伊從公
    司銀行帳戶匯獎金給業務人員及匯紅利給客戶，笙集公司之
    老闆是歐進興、總經理是黃守勇，伊不清楚其他人等語（見
    同上卷第三六頁至第三九頁）；證人陳玫如於警詢中陳稱：
    伊曾於九上公司、笙集公司任職，負責行政事務，笙集公司
    老闆是歐進興，協理是崔亞聖，當時黃守勇（事後改名為黃
    守毅）稱未任職笙集公司，卻又交代對舊客戶繼續服務，客
    戶有問題，伊及公司同仁即與黃守勇聯絡，李佩妮有依黃守
    勇指示留在笙集公司幫忙等語（見同上卷第四一頁至第四四
    頁），且笙集公司之董事及代表人均為歐進興一節，亦有笙
    集公司之設立登記表在卷可參（見同上卷第九九頁），均難
    證明被告黃守仁與事後成立之笙集公司有何關連，故揆諸前
    開說明，此部分實難認被告黃守仁有何詐欺取財之犯行，是
    本院即自難就上開併案部分併與審理，應退由檢察官另行為
    適法之處置。
五、依刑事訴訟法第二百七十三條之一第一項前段、第二百九十
    九條第一項前段、第三百十條之二、第四百五十四條第二項
    ，刑法第十一條前段、第二十八條、第四十一條第一項前段
    、第四十二條第三項，證券投資信託及顧問法第一百零七條
    第二款、第一百十八條，判決如主文。
本案經檢察官沈志成到庭執行職務
中    華    民    國   100    年    7     月    29    日
                       臺灣臺北地方法院刑事第一庭
                           法  官   唐于智
上正本證明與原本無異。
如不服本判決，應於判決送達後十日內，向本院提出上訴狀。
                           書記官   陳家欣
中    華    民    國   100    年    7     月    29    日
附錄本案論罪法條
證券投資信託及顧問法第十六條第一項
任何人非經主管機關核准或向主管機關申報生效後，不得在中華
民國境內從事或代理募集、銷售、投資顧問境外基金。
證券投資信託及顧問法第一百零七條
有下列情事之一者，處五年以下有期徒刑，併科新臺幣一百萬元
以上五千萬元以下罰金：
一、未經主管機關許可，經營證券投資信託業務、證券投資顧問
    業務、全權委託投資業務或其他應經主管機關核准之業務。
二、違反第十六條第一項規定，在中華民國境內從事或代理募集
    、銷售境外基金。
附件
臺灣臺北地方法院檢察署檢察官起訴書
                                     98年度偵字第17046號
  被  告  黃守仁  男  56歲（民國○○年○月○○日生）
                  住桃園縣平鎮市○○路○○段406巷20弄3號
                  現居桃園縣中壢市○○○街75號3樓
                  國民身份證統一編號：Ｚ000000000號
          黃守毅  男  52歲（民國○○年○○月○日生）
   （原名黃守勇） 住臺北市大安區○○○路○段295巷38號3樓
                  國民身份證統一編號：Ｚ000000000號
          陳錦蘭  女  43歲（民國○○年○月○○日生）
                  住基隆市○○區○○街128號12樓
                  國民身份證統一編號：Ｚ000000000號
          張鶴齡  女  41歲（民國○○年○月○○日生）
                  住臺北市士林區○○○路○段450巷26號4樓
                  國民身份證統一編號：Ｚ000000000號
  上一人
  選  任
  辯護人  蘇千祿律師
  被  告  張振維  男  35歲（民國○○年○月○○日生）
                  住基隆市○○區○○路64號3樓
                  現住基隆市安樂區○○○路146號9樓
                  國民身份證統一編號：Ｚ000000000號
          陳怡岑  女  24歲（民國○○年○月○日生）
                  住臺北縣土城市○○街244號7樓
                  國民身份證統一編號：Ｚ000000000號
上列被告等因違反證券投資信託及顧問法案件，已經偵查終結，
認應該提起公訴，茲將犯罪事實及證據並所犯法條分敘如下：
            犯罪事實
一、黃守仁係九上國際資產管理股份有限公司（址設臺北市○○
    路○段6號12樓及8號12樓，下簡稱九上公司）負責人、黃守
    毅係九上公司總經理、陳錦蘭為九上公司協理、張振維則為
    助理副總裁、張鶴齡及陳怡岑均為業務員，共同自96年5 月
    間起未經行政院金融監督管理委員會（下簡稱金管會）核准
    或申報生效，即在中華民國境內從事或代理募集、銷售、投
    資顧問境外基金，以對不特定人寄發電子信件；抑或對各自
    之親朋好友撥打電話等方式，對張傳榮等人提供BCI Boom
    Capital Investment Itd.（下簡BCI基金）基金網站，銷售
    及投資顧問境外BCI基金，若有投資意願之客戶即指示匯款
    至香港匯豐銀行（96年間之帳號為00000000000號，97年初
    改為000000000000號）BCI基金帳戶，利息再由香港匯回國
    內各該投資人所開設之銀行帳戶，九上公司則以基金期限一
    年或半年期，分別抽取佣金千分之5或千分之3為績效獎金，
    迄至97年12月間所銷售之BCI基金金額，共計美金320萬
    6,050元。
二、案經法務部調調查局臺北市調查處移送偵辦。
            證據並所犯法條
一、證據名稱及待證事實：
   ┌──┬───────────┬──────────┐
   │編號│證據名稱              │待證事實            │
   ├──┼───────────┼──────────┤
   │1   │被告黃守仁、陳錦蘭、張│全部犯罪事實        │
   │    │振維、陳怡岑之自白    │                    │
   ├──┼───────────┼──────────┤
   │2   │證人張傳榮、張碧純、陳│受被告等人之推介而投│
   │    │愛玲、陳鉅昌、陳亦辰及│資BCI 基金並匯款，及│
   │    │駱每燕之證述          │至位於臺北市○○路之│
   │    │                      │九上公司等事實。    │
   ├──┼───────────┼──────────┤
   │3   │中央銀行外匯局「匯往國│受「楊臻紅」等人招攬│
   │    │外受款人交易資料明細表│下單投注並匯款至上開│
   │    │」、「國外匯款人匯入交│帳戶等事實。        │
   │    │易資料明細表」、「外匯│                    │
   │    │收入明細表」、歸戶彙總│                    │
   │    │表人之證詞            │                    │
   │    │                      │                    │
   └──┴───────────┴──────────┘
二、核被告黃守仁、黃守毅、陳錦蘭、張振維、張鶴齡及陳怡岑
    等人未經核准，擅自在中華民國境內從事或代理募集、銷售
    、投資顧問境外之BCI 基金之業務，係違反證券投資信託及
    顧問法第16條之規定，而犯同法第107 條第2 款之罪嫌。又
    證券投資信託及顧問法第16條之「從事或代理募集、銷售、
    投資顧問境外基金」性質上本即包含反覆多次之行為，為「
    營業犯」性質之包括一罪，請論以一罪。另黃守仁、黃守毅
    、陳錦蘭、張振維、張鶴齡及陳怡岑等人有犯意聯絡及行為
    分擔，亦應依刑法第28條，論以共同正犯。再者，被告張振
    維及陳怡岑均因一時失慮致罹刑章、事後深表悔悟，且犯後
    態度良好，歷此教訓後當知所警惕，應無再犯之虞，均請從
    輕量刑，並予宣告緩刑，以啟自新。
三、依刑事訴訟法第251條第1項提起公訴。
    此  致
臺灣臺北地方法院
中    華    民    國    98    年    8     月    24    日
                          檢  察  官 張 介 欽